臺灣高等法院交通事件裁定　　　　　 100年度交抗字第1236號
抗　告　人
即受處分人　陳永雄
上列抗告人即受處分人因違反道路交通管理處罰條例事件，不服
臺灣板橋地方法院，中華民國100年9月15日所為裁定（100年度
交聲字第2397號），提起抗告，本院裁定如下：
    主  文
原裁定及原處分均撤銷。
陳永雄汽車駕駛人，駕駛汽車經測試檢定酒精濃度超過規定標準
，應處罰鍰新臺幣貳萬肆仟元，吊扣小型車普通駕駛執照拾貳個
月，並應接受道路交通安全講習。
    理  由
一、原處分意旨略以：受處分人陳永雄於民國一００年二月二十
    七日十七時五十六分許，於呼氣中所含酒精濃度達每公升０
    ‧二八毫克之情形下，仍駕駛車牌號碼五Ｎ－一二五六號自
    用小客車行駛，行經新北市雙溪區外平林一六號前，為新北
    市政府警察局瑞芳分局平林派出所員警舉發有「酒後駕車經
    測試測試值０‧二八毫克禁駛」之違規，並製發北警交字第
    Ｃ00000000號舉發違反道路交通管理事件通知單，
    經異議人於一００年五月十三日陳述意見，由原處分機關以
    抗告人前開違規事實明確，依道路交通管理處罰條例第三十
    五條第一項第一款規定，於一００年六月二十四日以基監字
    第裁四二－Ｃ00000000號裁決書裁處罰鍰新臺幣（
    下同）二萬七千元，吊扣駕駛執照十二個月，並應參加道路
    交通安全講習，上開裁決書於一００年六月二十七日送達至
    抗告人位於新北市○○區○○路二段三五八號七樓住所，因
    未會晤本人，而由具有辨別事理能力之受雇人即臺北皇家管
    理委員會管理員收受，而合法送達予受處分人。
二、原審裁定意旨略以：異議人即受處分人於上開時、地因駕駛
    上開自用小客車遭後方車輛追撞發生交通事故，經警據報前
    往處理，依規定對各車輛駕駛人施以呼氣酒精濃度檢測結果
    ，測得異議人呼氣中所含酒精濃度為每公升０‧二八毫克，
    逾呼氣中所含酒精濃度每公升０‧二五毫克之法定標準，除
    據異議人於聲明異議狀中自承在卷外，核與證人吳其政即舉
    發本件交通違規事件之新北市政府警察局瑞芳分局平林派出
    所警員於原審訊問時具結證述在卷。且有證人吳其政所提出
    渠於上開時、地前往處理交通事故對肇事車輛駕駛施以酒測
    之酒精濃度測定值列印單共三份在卷可稽，堪認證人吳其政
    係於依執行勤務時，偶然查獲異議人有上開酒後駕車違規情
    事，而證人吳其政與異議人無夙怨嫌隙，實無必要甘冒偽證
    重責而捏造前開迂迴情節誣陷異議人，是證人吳其政前開所
    言，自屬信實。是以，異議人於上開時、地因發生交通事故
    駕，經員警當場施以酒精濃度測試，測得呼氣中所含酒精濃
    度為０‧二八mg /l之事實，堪以認定。又本件員警對異議
    人實施酒精濃度檢測之儀器（器號：０八五一九四Ｄ），業
    經濟部標準檢驗局於九十九年五月四日檢驗合格，有效期限
    一年，此有經濟部標準檢驗局呼氣酒精測試器檢定合格證書
    一份在卷為憑，本件案發時尚未逾越檢定後一年之有效期間
    ，至為明確。另自證人吳其政提出之取締酒駕酒測次數黏貼
    簿觀之，案號三四號之酒測單為證人吳其政測試者，其測定
    值為０‧００mg/l；案號三五號之酒測單為本件交通事故第
    三台汽車駕駛人何俊益所測定者，其測定值為一‧二五mg/l
    ；案號三六號之酒測單為本件交通事故第二台汽車駕駛人董
    憲文所測定者，其測定值為０‧００mg /l；案號三七號之
    酒測單為本件交通事故第一台汽車駕駛人即異議人所測定者
    ，其測定值為０‧二八mg /l，有酒精濃度測定值列印單四
    份在卷可參。該酒測儀器既可依照不同測試者之呼氣酒精濃
    度而呈現不同數值，足見該時所使用之酒精測試器應係正常
    運作，無任何故障或產生誤差之情形。至異議人抗辯稱：其
    並無飲酒，事後至醫院抽血檢驗結果，血液中所含酒精濃度
    小於三mg /dl，換算結果並無超過規定標準云云。惟身體中
    的酒精濃度受到飲酒量的多寡、喝酒的種類、測試時間及個
    人體質如身體含水比例（胖瘦）、健康狀況、肝臟的代謝狀
    況等因素影響，且隨著時間之經過及體內消化之過程而產生
    變化，而酒精在體內的代謝率（廓清率）亦會因人而異，然
    不論如何，對同一人在不同時間所為之酒精測試，測試時間
    在後者之數值通常會比測試在前所得之數值為低，乃為常理
    ，蓋人體本身會自然代謝酒精之故，異議人第一次實施呼氣
    酒精濃度測試時間為一００年二月二十七日十七時五十六分
    許，第二次實施抽血檢驗時間則為同日十九時二十分許，期
    間已有一小時二十四分鐘之差距，其血液中所含酒精濃度下
    降至三mg /dl以下，亦屬事理之常，自無從推翻第一次酒測
    之結果，而為免罰之依據。總此，認本件聲明異議為無理由
    ，應予駁回。
三、本件抗告意旨略以：抗告人即受處分人於上開時、地駕駛上
    開自用小客車遭後車追撞發生交通事故經警到場處理，對抗
    告人施以呼氣中所含酒精濃度測試時，確未飲酒。在證人吳
    其政警員到場處理對現場發生交通事故之駕駛人實施酒測時
    ，檢測儀器在第一位及第二位實施酒測者即案外人何俊益、
    董憲文呼氣後未久，即出現酒測數值。然輪至抗告人檢測時
    ，測儀器在抗告人呼氣時，竟呈現當機狀態，遲遲無法出現
    酒測值，停頓數分之久。不料，最後竟呈現高達０‧二八mg
    /l之濃度。經抗告人當場質疑此次酒測結果已有誤差，要求
    重新檢測，惟遭證人吳其政警員以酒測僅可實施一次為由，
    拒絕對抗告人進行第二次酒測，抗告人遂要求實施抽血檢驗
    ，由新北市政府警察局瑞芳分局巡佐蔡春吉帶同前往瑞芳醫
    事檢驗所抽血檢驗，因路途遙遠始在一個多小時後，進行抽
    血檢驗，檢驗結果血液中所含酒精濃度小於三mg /dl，姑不
    論抗告人屬糖尿病體質，肝臟代謝率已較一般人緩慢，縱依
    酒精在一般人體內平均代謝（排除）率為每小時二０mg /dl
    計算，推算抗告人在一個半小時前經警對其進行酒測時，血
    液中所含酒精濃度小於三三mg /dl，換算成呼氣中所含酒精
    濃度應為小於０‧一六五mg /l，並無超過規定０‧二五mg
    /l標準。顯見員警對抗告人所實施之呼氣酒精濃度檢測值不
    可採。為此，請求撤銷原審裁定云云。
四、按汽車駕駛人飲用酒類或其他類似物後其吐氣所含酒精濃度
    超過每公升０‧二五毫克或血液中酒精濃度超過百分之０‧
    ０五以上者，不得駕車，道路交通安全規則第一百十四條第
    二款定有明文。次按汽車駕駛人，駕駛汽車經測試檢定有酒
    精濃渡超過規定標準者，處新臺幣一萬五千元以上六萬元以
    下罰鍰，並當場移置保管該汽車及吊扣其駕駛執照一年，並
    應接受道路交通安全講習，道路交通管理處罰條例第三十五
    條第一項第一款、第二十四條第一項第二款亦分別規定甚明
    。又道路交通管理處罰條例第六十八條業於九十四年十二月
    十四日修正，並自九十五年三月一日施行，修正前道路交通
    管理處罰條例第六十八條規定：「汽車駕駛人，因違反本條
    例及道路交通安全規則之規定，受吊扣或吊銷駕駛執照處分
    時，吊扣或吊銷其持有各級車類之駕駛執照」。而修正後同
    條例第六十八條規定則為：「汽車駕駛人，因違反本條例及
    道路交通安全規則之規定，受吊銷駕駛執照處分時，吊銷其
    持有各級車類之駕駛執照」。即將原條文中之「吊扣或」三
    字予以刪除，修正理由係認原條文將違法或違規駕駛人所持
    有各級車類之駕駛執照一併吊扣或吊銷，失之過酷，對於人
    民工作與生活影響過鉅，有違比例原則，故將其中「受吊扣
    處分者，吊扣其持有各級車類之駕駛執照」之規定刪除。使
    汽車駕駛人因違反道路交通管理處罰條例及道路交通安全規
    則之規定，受「吊銷駕照」處分者，仍維持一併吊銷其持有
    各級車類之駕駛執照，至於受「吊扣」駕駛執照處分時，僅
    能「吊扣」違規當時所駕駛車輛之駕駛執照，不能再擴大適
    用而「吊扣」其持有各級車類之駕駛執照。是駕駛人違反道
    路交通管理處罰條例第三十五條第一項第一款之規定而受吊
    扣駕駛執照處分時，依修正後同條例第六十八條規定，並參
    照該條修正意旨，應僅得吊扣違規或違法當時駕駛車類之駕
    駛執照。況酒醉駕車行為均製造法所不容許之風險，以風險
    製造之立場觀之，並不因駕駛車輛種類之不同，而有所差別
    ，但從風險實現之觀點而言，酒醉駕駛車類之不同，其對於
    交通安全衍生之實害結果也有所差異，如駕駛人駕駛低一級
    之車類違反本條例之規定時，不論其所造成之實害結果，而
    一律吊扣駕駛人所持有之各類駕照，亦有違反相同事件相同
    處理，不同事件不同處理之平等原則（臺灣高等法院暨所屬
    法院九十七年法律座談會刑事類提案第四十號討論暨審查意
    見同此意旨）。準此，駕駛人有違反道路交通管理處罰條例
    第三十五條第一項第一款所定之行為，須吊扣駕駛執照時，
    應僅能吊扣駕駛人違規當時駕駛車輛所憑之駕駛執照，不得
    再吊扣駕駛人所持有然與駕駛違規車輛無關之其他各級車類
    駕駛執照。
五、經查：
  (一)抗告人確有於上開時、地駕駛上開自用小客車因遭後方車輛
    追撞發生交通事故，經警據報前往處理，經警當場對其施以
    呼氣酒精濃度檢測結果，測得異議人呼氣中所含酒精濃度為
    每公升０‧二八毫克之事實，此業據證人吳其政警員於原審
    訊問時證述屬實，並有抗告人之呼氣酒精濃度測試值表一份
    在卷可稽。又證人吳其政警員於上開時、地持以對抗告人實
    施酒精濃度檢測之呼氣酒精測試器（儀器器號：０八五一九
    四Ｄ），業經濟部標準檢驗局於九十九年五月四日檢驗合格
    ，有效期限一年，此有經濟部標準檢驗局呼氣酒精測試器檢
    定合格證書一份附卷足憑。核諸抗告人之呼氣酒精濃度測試
    值表上所示「序號：０八五一九四Ｄ」、「日期：二七／０
    二／二０一一」，證人吳其政警員對抗告人進行呼氣酒精濃
    度測試時所使用之呼氣酒精測試器（儀器器號：０八五一九
    四Ｄ），確在檢驗合格之一年有效期間期間內。另依附卷證
    人吳其政警員所提出，雖與本案無關，然係同以抗告人於上
    開時、地實施酒測時所使用之呼氣酒精測試器（儀器器號：
    ０八五一九四Ｄ）進行檢測，檢測時間顯示「日期：一０／
    ０二／二０一一  案號：００三二」與「日期：一０／０二
    ／二０一一  案號：００三三」之酒精測試值表各一份，以
    及與本案有關之檢測時間顯示「日期：二七／０二／二０一
    一  案號：００三四  受測者：測試用」（即證人吳其政測
    試用）；「日期：二七／０二／二０一一  案號：００三五
    受測者何俊益」；「日期：二七／０二／二０一一  案號：
    ００三六  受測者：董憲文」；「日期：二七／０二／二０
    一一  案號：００三七  受測者：陳永雄」之酒精測試值表
    各一份，可知抗告人在經警對其實施呼氣酒精濃度測試時，
    係該呼氣酒精測試器（儀器器號：０八五一九四Ｄ）自檢驗
    合格後之第三十七次使用，亦未超出在檢定合格一年有效期
    間內使用超過一千次，該檢定合格視同作廢之檢測次數限制
    。
  (二)又若抗告人在上開時、地經警對其進行呼氣酒精濃度測試前
    ，確無飲酒之情事，則自證人吳其政在對抗告人實施酒測前
    ，以自己為受測者，於同日十七時四十三分許進行測試，及
    以抗告人於抗告狀中自陳於上開時間與其一同出遊同遭後車
    追撞，且亦無飲酒之案外人董憲文為受測者，於同日十七時
    五十四分進行測試，二者之測定值均為０‧００mg /l之測
    試結果觀之，如該台呼氣酒精測試器（儀器器號：０八五一
    九四Ｄ）該時機具已有故障致測試結果錯誤之情形存在，則
    在對同未飲酒之證人吳其政及案外人董憲文進行測試時，測
    試結果豈有毫無誤差，測定值均顯示為０‧００mg /l，獨
    獨抗告人之檢測結果發生錯誤之可能。據此，足徵該台呼氣
    酒精測試器（儀器器號：０八五一九四Ｄ）該時係在正常運
    作狀況下，並無任何故障或誤差。是以，堪認證人吳其政警
    員在上開時、地以該台呼氣酒精測試器（儀器器號：０八五
    一九四Ｄ）對抗告人所實施測得之呼氣酒精濃度每公升０‧
    二八毫克之測試結果，準確可採。
  (三)再者，證人吳其政在對抗告人進行酒測時，係緊接在案外人
    董憲文酒測後為之，並無抗告人所指該台呼氣酒精測試器在
    其吹氣時，突然呈現當機狀態，遲遲無法出現酒測值，停頓
    數分之久之情事，此觀諸卷附之「案號：００三六  歸零時
    間：一七：五四  測定值：一七：五四  受測者：董憲文」
    及「案號：００三七  歸零時間：一七：五四  測定值：一
    七：五六  受測者：陳永雄」之酒精測試值表各一份即明。
    是抗告人辯稱：其於上開時、地經警對其進行呼氣酒精濃度
    測試時，施測儀器當機故障，致測試數據結果錯誤云云，要
    屬無據，不足採信。
  (四)至抗告人事後之抽血檢驗結果，血液酒精濃度小於三mg /dl
    ，固有萬芳醫事檢驗所檢測值表一份附卷可按。並經抗告人
    提出其於九十九年十月十二日至美兆診所之健康檢查結果，
    係屬糖尿病體質，肝臟代謝率已較一般人緩慢。抗辯縱依酒
    精在一般人體內平均代謝（排除）率為每小時二０mg /dl計
    算，其在一個半小時前經警對其進行酒測時，血液中所含酒
    精濃度小於三三mg /dl，換算成呼氣中所含酒精濃度應為小
    於０‧一六五mg /l，並無超過規定０‧二五mg /l標準云云
    。然酌以身體中酒精濃度之含量，受到個人體質，例如身體
    含水比例（胖瘦）、健康狀態、年齡、肝臟的代謝狀況，以
    及飲酒時間長短、飲酒量多寡，所飲酒類、測試時間等因素
    影響，且隨著時間經過及體內消化之過程而產生變化，酒精
    在體內之代謝率（廓清率）亦因人而異。姑不論抗告人提出
    酒精在一般人體內平均代謝（排除）率為每小時二０mg /dl
    之計算基礎所憑依據為何，以及一般人之平均代謝率並非絕
    對值，統計數據本身準確與否亦受上開變因影響，無法套用
    至每一人。就本案抗告人血液酒精濃度檢測結果而言，抽血
    時間雖在一００年二月二十七日十九時二十分許，然檢查日
    期及報告日期則在同年月二十八日，是檢測結果有無因檢體
    保存不當、操作方法不當、檢測試劑等因素介入，致影響檢
    測結果，亦非無疑，此觀之抗告人所提之酒精濃度檢測檢體
    保存之探討一文「實驗目的」所述，以及「七、結果與討論
    」中「三酒精檢體若無法以未開蓋原管上機方式進行分析，
    本實驗室發現開蓋超過三０分鐘以上檢體之測試數據有七％
    ～二九％不等之差異。因此開蓋超過三０分鐘以上之檢體，
    應視為保存不良之檢體，檢驗數據不應採用‧‧‧」、「四
    本實驗室於實驗過程中發現酒精試藥屬於穩定性較差之試劑
    ，因此每次操作檢體時必須進行校正‧‧‧」之記載即明。
    總此，在上開交通事故現場，既已經警當場對抗告人實施呼
    氣酒精濃度測試為每公升０‧二八毫克，該台呼氣酒精測試
    器（儀器器號：０八五一九四Ｄ）又係經檢驗合格，在一年
    有效期間內，未使用超過一千次之儀器，且無其他積極證據
    足證該台呼氣酒精測試器有何故障之情形，所測得之呼氣酒
    精濃度每公升０‧二八毫克之結果，自屬可採，要無以事後
    摻雜上述許多變因之血液酒精濃度檢測結果，以及無法套用
    至每一人之平均代謝率，反推否定抗告人之呼氣酒精濃度測
    試值之正確性。抗告人此部分之所辯，亦無可採。
  (五)是以，抗告人在上開時、地因駕駛上開自用小客車遭後方車
    輛追撞發生交通事故，經警據報前往處理時，確有經警對其
    進行呼氣酒精濃度檢測結果為每公升０‧二八毫克，逾呼氣
    中所含酒精濃度每公升０‧二五毫克之違規事實，洵堪認定
    。
六、抗告人上開違規事實，既堪認定，自應依前揭道路交通管理
    處罰條例第三十五條第一項第一款予以裁罰，並依據抗告人
    到案提出申訴時間為一００年五月十三日，係在逾越本件舉
    發違反道路交通管理事件通知單上所載「應到案日期一００
    年三月十四日」期限三十日以上六十日以內到案聽候裁決，
    此有本件舉發違反道路交通管理事件通知單及交通部公路總
    局臺北區監理所基隆監理站交通違規陳述單各一份在卷可徵
    ，依違反道路交通管理事件統一裁罰基準及處理細則第二條
    第一項、第二項所定之違反道路交通管理事件統一裁罰基準
    表規定裁處二萬四千元，以及依道路交通管理處罰條例第二
    十四條第一項第二款規定，吊扣抗告人本件違規行為時所駕
    駛之小型車普通駕駛執照十二個月，並應接受道路交通安全
    講習，始為適法。抗告人仍執前詞，否認有上開違規行為，
    提起本件抗告，固為無理由。然原審裁定疏未審酌原處分機
    關誤對抗告人裁處罰鍰二萬七千元，以及就吊扣駕駛執照十
    二個月部分，漏未載明吊扣「小型車」駕駛執照，撤銷原處
    分，即逕予駁回抗告人之聲明異議，於法要有未合，自應由
    本院撤銷原審裁定及原處分，自為裁罰如主文第二項所示。
據上論斷，應依道路交通管理處罰條例第89條、第35條第1項第1
款、第24條第1項第2款，道路交通事件處理辦法第25條、第19條
前段，刑事訴訟法第413條，裁定如主文。
中    華    民    國   100    年    10    月    18    日
                  刑事第二十四庭審判長法  官  蔡聰明
                                      法  官  陳憲裕
                                      法  官  吳麗英
以上正本證明與原本無異。
不得再抗告。
                                      書記官  呂懿庭
中    華    民    國   100    年    10    月    18    日